【裁判字號】    98,交聲,2370
【裁判日期】    980813
【裁判案由】    違反道路交通管理處罰條例聲明異議
【裁判全文】
臺灣臺北地方法院交通事件裁定        98年度交聲字第2370號
原處分機關  交通部公路總局嘉義區監理所麻豆監理站
異  議  人  甲○○
即受處分人
代  理  人  乙○○
上列異議人即受處分人因違反道路交通管理處罰條例事件，對於
交通部公路總局嘉義區監理所麻豆監理站於中華民國98年6 月11
日所為之處分（原處分案號：麻監裁罰字第裁75-AR0000000號）
，向臺灣臺南地方法院聲明異議，臺灣臺南地方法院裁定管轄錯
誤，移送本院（98年度交聲字第722 號），本院裁定如下：
    主  文
異議駁回。
    理  由
一、聲明異議意旨略以：異議人即受處分人甲○○當時駛入禁行
    機車道僅不到半分鐘時間，且係為閃避右方突然超車駛入之
    小客車，又異議人之車輛距離分隔線僅短短10公分，並非故
    意整臺車行駛於快車道，爰聲明撤銷原處分云云。
二、按汽車駕駛人，爭道行駛而有機器腳踏車，不在規定車道行
    駛之情形者，處新臺幣（下同）600 元以上1,800 元以下罰
    鍰；汽車駕駛人違反道路交通管理處罰條例第45條規定者，
    除依原條款處罰鍰外，並記違規點數1 點，道路交通管理處
    罰條例第45條第13款、第63條第1 項第1 款分別定有明文。
    次按「禁行機車」標字，用以告示本車道禁止汽缸總排氣量
    未滿550 立方公分之機器腳踏車通行。繪設於路段起點。路
    段過長時，得於路段中加繪之，道路交通標誌標線號誌設置
    規則第178 條第1 項亦有明文。而道路標誌、標線、號誌之
    規劃設置及管理，係屬交通主管機關之權責，主管機關依「
    道路交通標誌標線號誌設置規則」統一規劃設置，除有顯然
    不當而無法期待人民遵守之情形外，相關用路人均應加以遵
    守，始能發揮道路交通管理之功能。
三、本件異議人於民國98年4 月19日14時4 分許，騎乘車牌號碼
    MEM-758 號重型機車，行駛於臺北市○○路○段之「禁行機
    車」車道上，經臺北市政府警察局大同分局大橋派出所警員
    以拍照方式採證後逕行掣單舉發。嗣異議人於應到案日期前
    提出陳述，原處分機關即交通部公路總局嘉義區監理所麻豆
    監理站函請舉發單位調查結果，仍認異議人有前開違規行為
    ，原處分機關乃於98年6 月11日，依道路交通管理處罰條例
    第45條第13款、第63條第1 項第1 款（裁決書漏載「第1項
    第1 款」），裁處異議人罰鍰600 元，並記違規點數1 點，
    異議人收受該裁決書，並於法定期間內聲明異議等情，有臺
    北市政府警察局舉發違反道路交通管理事件通知單、交通部
    公路總局嘉義區監理所麻豆監理站違反道路交通管理事件裁
    決書及掛號郵件簽收（收據）清單在卷可稽。
四、經查，異議人於前揭時間，騎乘上開車號之重型機車，行駛
    於臺北市○○路○段之「禁行機車」車道上，而為警拍照逕
    行舉發之事實，為異議人所不爭執，且有舉發採證照片1 幀
    附卷可稽，是異議人確有行駛於禁行機車車道之事實堪予認
    定。異議人雖以前詞置辯，惟觀諸採證照片，異議人所騎乘
    車道之右側車道雖有小客車行駛其上，然該小客車車身係屬
    直行狀態，尚無異議人所稱之小客車臨時變換車道之情。且
    於異議人行駛於「禁行機車」車道之際，右方及後方均有相
    當空間可供行駛，是衡以一般道路駕駛經驗，縱令確有異議
    人所稱之小客車變換車道，異議人仍非不可調節行車速度以
    避免與前述小客車發生撞擊，當非必然須以騎乘至「禁行機
    車」車道之方式避免碰撞，尚難認異議人偏離原車道而行駛
    至「禁行機車」車道係具有正當理由。而異議人既有上開違
    規情事，不論其違規時間之長短及距離分隔線之遠近，自均
    應依上開規定論處，故縱異議人僅停留短暫時間，仍應依法
    處罰。以異議人上開所辯，要非可採。
五、綜上，本件異議人確有於上開時地騎乘機器腳踏車，不在規
    定車道行駛之違規行為，原處分機關依道路交通管理處罰條
    例第45條第13款、第63條第1 項第1 款規定，裁處異議人罰
    鍰600 元，並記違規點數1 點，核無違誤，本件異議為無理
    由，應予駁回。
六、據上論斷，應依道路交通案件處理辦法第19條，裁定如主文
    。
中    華    民    國    98    年    8     月    13    日
                  交通法庭  法  官  林勇如
上正本證明與原本無異。
如不服本裁定，應於裁定送達後5 日內向本院提出抗告狀。
                            書記官  葉潔如
中    華    民    國    98    年    8     月    13    日


司法院資訊處製作；財團法人民間司法改革基金會備份。
